臺灣高等法院臺南分院刑事判決　　　　九十二年度上訴字第一二九六號　Ａ
　　　上　訴　人
　　　即　被　告　甲　○　○
　　　指定辯護人　本院公設辯護人　丙　○　○
右上訴人因偽造貨幣案件，不服臺灣嘉義地方法院九十二年度訴字第三一三號中華民
國九十二年八月二十二日第一審判決（起訴案號：臺灣嘉義地方法院檢察署九十二年
度偵字第二三二一號），提起上訴，本院判決如左：
      主      文
上訴駁回。
      事      實
一、甲○○前於民國八十四年間，因公共危險罪案件，經台灣雲林地方法院於八十四
    年九月十一日以八十四年度少訴字第一四號判處有期徒刑三年，緩刑五年確定，
    嗣經台灣台南地方法院以八十六年度撤緩字第五一號裁定撤銷緩刑確定，於八十
    六年七月四日接續執行，八十八年四月二十八日因縮短刑期假釋付保護管束，於
    八十九年六月二十日保護管束期滿執行完畢。
二、劉明長（業經臺灣嘉義地方法院以其與甲○○共同連續行使偽造之通用紙幣罪，
    判處有期徒刑二年確定）與甲○○兩人係在雲林縣斗六市○○○路二十號「地獄
    駭客網際網路」結識之網友，甲○○明知劉明長所持有數目不詳之新台幣（下同
    ）一千元紙幣，係不詳姓名年籍之人偽造之通用紙幣，竟共同基於行使偽造通用
    紙幣之概括犯意聯絡，由劉明長自九十二年三月二十五日起至同年三月二十六日
    十一時三十分許，在上開「地獄駭客網際網路」內交付偽造之紙幣予甲○○後，
    由甲○○駕駛車牌號碼ＬＭ─一五四七號自小客車持偽造千元紙幣，前往雲林縣
    斗六市各處雜貨店、小吃店、路邊攤等，向各該消費商家、處所之販賣人購買數
    百元不等之物品，並交付千元偽造紙幣，而找回真鈔後，甲○○每次可分得二、
    三百元之報酬，以此方法連續行使偽造之通用紙幣數次。嗣於同年三月二十七日
    凌晨零時四十五分許，甲○○又持劉明長交付如附表編號一所示之偽造千元紙幣
    ，駕駛上開車輛至嘉義縣梅山鄉○○村○○路三六九之四號乙○○所經營之「阿
    俊麵攤」前搖下車窗，告知乙○○購買水餃、小菜計二百元，待乙○○交付前揭
    餐點並找回真鈔八百元後，即以該偽幣充作真鈔交付乙○○而行使，並逕自駕車
    駛離，乙○○於收下該紙幣經檢視查覺係偽鈔，即與其夫騎乘機車追趕，而在該
    中山路某檳榔攤前攔阻甲○○，並即報警請求處理而查獲甲○○，並扣得該偽造
    紙幣一張。嗣經警循線於同年三月二十七日凌晨四時四十分許，在上開「地獄駭
    客網際網路」查獲劉明長，並起出如附表編號二至十七所示偽造之一千元紙幣十
    九張。
三、案經嘉義縣警察局竹崎分局報請臺灣嘉義地方法院檢察署檢察官偵查起訴。
      理      由
一、訊據上訴人即被告甲○○對右揭犯罪事實，已迭據其於警局第二次及第三次複訊
    、檢察官偵查中及原審審理中坦承不諱（見警卷三頁至七頁、偵查卷十九至二一
    頁、二四頁正反面、原審卷五○至五一頁、九五至九七頁），核與被害人乙○○
    指述之情節相符（見警卷第十頁反面至第十一頁反面），並經證人即查獲之警員
    許峰榮、許永模於原審審理時證述屬實（原審卷四九、七四頁），復有偽鈔二十
    張扣案可稽（見警卷十四至三五頁）。而扣案之千元紙幣紙質觸感與真鈔不同，
    經以燈光透視，無橫條浮水印，左下角無「１０００」面額數字，顯係偽鈔等情
    ，亦經當時收受偽鈔之證人乙○○證述在卷（見警卷第十一頁），復經本院將該
    紙幣送請中央印製廠鑑定結果，亦認該批偽鈔均以彩色噴墨方式仿印，無凹版印
    紋凸起效果，紙質與真鈔不同，水印及安全線以灰色墨在紙張背面仿製，安全線
    另以燙箔（含面額數字）仿鈔券正面五段裸露部分，左下角面額數字以燙印箔膜
    仿折光變色油墨，均屬偽造，有該廠九十三年二月十六日中印發字第○九三○○
    ○○八四五號造通用紙鈔扣案附本院卷可資佐證，足見被告之自白與事實相符，
    足以採信。
二、原審共同被告劉明長於原審雖坦承從網路上購買而持有前揭偽鈔，並交付六張偽
    鈔予被告，惟否認有何行使偽造通用紙幣之犯行，辯稱：被告到台北找伊玩，他
    身上都沒錢，伊與被告一起回南部的花費，及網咖店的消費都是伊支出，這些花
    費他說是向伊借貸，然後他去洗錢後，就拿現金予伊說要還錢，伊不知道這些錢
    是洗錢得來的，伊若要洗錢，在接到被告遭查獲之電話通知，早就跑離網咖店，
    伊並未叫被告去洗錢云云。經查：
（一）原審共同被告劉明長如何在前揭時、地數次交付偽造千元紙幣予被告，並由被
      告駕車前往上開店址消費洗錢後，被告每次分得二、三百元等情，已據被告於
      九十二年三月廿七日警訊時供稱：「劉明長於九十二年三月廿六日晚上於雲林
      縣斗六市地獄駭客網際網路店內拿乙張一千元偽鈔給我，當時他交代我持該張
      偽鈔幫他買東西洗錢，當時我已知悉該紙鈔是偽鈔。」、「（問：你幫劉明長
      持偽鈔購物洗錢，事先他有無告訴你，事後如何分帳？答）有，他向我說若洗
      錢成功的話，我可以分得二、三百元，另在網咖內的消費由他支付。」、「他
      從身上的皮包取出偽鈔交給我。」、「我於九十二年三月廿七日遭警方查獲時
      ，我騙警方要打電話回家通知家人，其實是打電話通知劉明長，我被警方查獲
      使用偽鈔，致使劉明長將其身上所有的偽鈔，自其皮包內取出，藏放於香煙盒
      內，以求脫罪。」、「我已幫劉明長洗三、四次以上的錢，時間是在最近三天
      （三月廿四、廿五、廿六日），每次均是我拿劉明長交給我的偽鈔，由我到斗
      六市的雜貨店、檳榔攤、小吃店、路邊攤購物洗錢，再將洗錢得的錢拿回駭客
      網咖內交給劉明長，再由他分錢給我。」（見警卷五頁反面至第七頁）；於同
      日偵查中亦供稱：「（問：偽鈔由何來？答）劉明長在斗六市地獄駭客給我，
      三月廿六日晚上十一點半左右，叫我去洗錢，把錢換回來給他，他說是偽鈔，
      我看也知道是偽鈔，每洗一千元，我分得二、三百元，最多三百元。」、「（
      問：前後共幫他洗過幾次？答）三、四次。從他下來斗六那天，三月廿五日開
      始，都在網咖交給我，三月廿五日一次、廿六日二次、一次白天、一次晚上。
      他第一次交給我說時，就說是偽鈔，我也知道是偽鈔。」、「（問：你在何處
      洗錢？答）斗六市○○○○路邊攤，另外在網咖消費由他付。」、「三月廿四
      日我接他由台北下來，只有睡覺，洗錢是廿五日以後。」、「（問：你接他下
      來專門洗錢？答）是，他知道我沒工作。」（見偵卷第十九頁反面至廿一頁）
      ；嗣於九十二年七月一日、八月八日原審審理時復為與前揭情節大致相符之供
      述甚明（見上開期日訊問、審判筆錄）。
（二）附表編號二至十七所示偽造之紙鈔，係由嘉義縣警察局梅山分局梅山分駐所警
      員許永模、許峰榮等人前往上開地獄駭客網際網路店內，在劉明長電腦桌上之
      香煙盒內起出，並以衛生紙包覆置於盒內，此據證人許永模、許峰榮傑證述無
      誤（同上開訊問筆錄），而劉明長亦自承：香煙盒裡面的偽鈔是伊在網咖店廁
      所內裝妥後，才拿出來的，伊承認偽鈔是伊所有沒錯等語，復坦認從網路上購
      買而持有前揭偽鈔，並交付六張偽鈔予被告等情（見原審卷七四至七六頁），
      均與被告及證人上開所述相符，足證劉明長確持有附表所示偽鈔，並交付部分
      偽鈔供被告洗錢，而共同行使上開偽造通用紙幣之犯行，已甚為灼然，劉明長
      辯稱係借貸關係，而收受被告清償之款項云云，難認屬實。
（三）次查劉明長經警查獲時，於警詢及偵查中一再辯稱香煙盒內之偽鈔是甲○○交
      其保管，其不知內藏偽鈔，直至原審審理時始坦認以香煙盒藏置，持有上開偽
      鈔並交付被告等情，且其亦自承被告當時沒有錢，並有告知其無錢可供花用，
      故交付偽鈔予被告，而被告當時確無工作或收入，亦據被告供承在卷（偵卷第
      廿七頁），則劉明長於警訊、偵查中所辯及事後否認有洗錢之犯意，已難置信
      ，顯見其交付偽鈔予被告，自係供其行使甚明。況劉明長供承與被告並無結怨
      或糾紛，到斗六來找被告玩（偵卷第廿三頁反面），被告於遭警查獲時，藉機
      電告劉明長已被查獲之事實，顯然被告與劉明長二人並無任何仇隙，則被告自
      無捏詞攀誣之動機，益徵被告前揭供述，應為真實。至被告辯護人以被告於警
      局初詢時，所辯當時所持購物之偽鈔是公司發薪資給付等情，顯與嗣後供述不
      符而難憑信，然被告當時並無工作，已見上述，其於警局初詢所述，自屬避重
      就輕之詞，不足採信。至劉明長在接到被告遭查獲之電話通知，是否迅即逃離
      現場，或自信被告不致於供出實情，或已藏妥偽鈔無懼追緝，原因甚多，尚難
      據此得憑以認定其無共同洗錢之事實，併此敘明。
（四）綜右所述，被告與原審被告劉明長有上開共同行使偽造通用紙幣之犯行，已彰
      彰明甚，劉明長此一行為，亦經台灣嘉義地方法院同此認定，而以其共同連續
      行使偽造之通用紙幣罪，判處有期徒刑二年，未據劉明長聲明不服，案已確定
      可參。被告罪證明確，犯行堪以認定。
三、按新版之新臺幣現已由中央銀行發行，不再委託臺灣銀行發行，依中央銀行法第
    十三條第二項規定，為國幣，對於中華民國境內之一切支付，具有法償效力，故
    新版之新臺幣一千元紙幣，仍屬於通用紙幣。查劉明長於右揭時、地，意圖供行
    使之用，由網路上購得上開偽造之千元通用紙幣後，多次交付被告，由被告持上
    開偽造之千元紙幣向上開商家、攤販購物，並找回真鈔，二人朋分花用，而共同
    連續多次行使偽造之通用紙幣，核被告所為，係犯刑法第一百九十六條第一項前
    段行使偽造通用紙幣罪。被告與原審被告劉明長二人間互具有犯意聯絡及行為分
    擔，為共同正犯。被告以偽造之通用紙鈔冒充真鈔而蒙混行使，詐取被害人之財
    物，則其行使偽造通用紙鈔之行為，當然包含詐欺之成分，應為行使偽造通用紙
    鈔行為所吸收，不另論詐欺罪。被告先後多次行使偽造通用紙鈔之犯行，時間緊
    接，犯罪構成要件相同，顯係基於概括犯意為之，為連續犯，應依刑法第五十六
    條之規定論以一罪，並依法加重其刑。被告前於八十四年間，因公共危險罪案件
    ，經台灣雲林地方法院於八十四年九月十一日以八十四年度少訴字第一四號判處
    有期徒刑三年，緩刑五年確定，嗣經台灣台南地方法院以八十六年度撤緩字第五
    一號裁定撤銷緩刑確定，於八十六年七月四日接續執行，八十八年四月二十八日
    因縮短刑期假釋付保護管束，於八十九年六月二十日保護管束期滿執行完畢，有
    臺灣嘉義地方法院檢察署刑案資料查註紀錄表及臺灣高等法院被告全國前案紀錄
    表各一份附卷可稽（原審卷十二頁），其受有期徒刑之執行完畢，五年以內再犯
    本件有期徒刑以上之罪，為累犯，依法遞加重其刑。惟以被告因無工作，經濟困
    難，乃一時貪念，始罹本件犯行，其行使偽造之通用紙幣情節非重，就其犯罪情
    節，實屬情輕法重，在客觀上足以引起一般人之同情，是被告犯罪之情狀顯有可
    憫恕之處，認為即令處以法定最低刑度，仍嫌過重，應依刑法第五十九條規定酌
    量減輕其刑，並先遞加後減之。末按刑法第六十二條所謂之自首，係指犯人在其
    犯罪未經有偵查職權之公務員發覺前，自承犯罪並接受裁判者而言。而所謂「自
    首未發覺之犯罪」，或係指犯罪事實未發覺，或係指犯罪者為何人未發覺而言。
    如犯罪事實已經發覺，已知犯罪之人有犯罪嫌疑，並列為偵查對象，即難認為已
    符合自首要件（最高法院七七年度台上字第五六二０號判決意旨參照）。本件被
    告辯護人辯稱被告係於警員知悉其犯罪前，向該有偵查權之公務員自承犯罪，而
    受裁判，應符合上開自首減刑之規定云云。惟被告持偽鈔向乙○○經營之前揭麵
    攤購物，為乙○○查覺係偽鈔，即與其夫騎乘機車追趕，而在該中山路某檳榔攤
    前攔阻被告，並即報警請求處理而查獲，已據被害人乙○○指述在卷（警卷第十
    一頁），而被告於九十二年三月廿七日凌晨三時四十分許在梅山分駐所接受初詢
    時，仍否認其知悉所持用之紙幣為偽鈔，並辯稱係公司月底領薪，共領三千元（
    千元紙幣三張），未察覺係偽鈔云云，顯未供承本件犯案，嗣經該分駐所員警偵
    辦，於同日早上九時許突破被告心防，始坦承上開犯行，供出全部案情，並自承
    警局初詢之供述，係想規避刑責，有警訊筆錄可按，是本件偵辦之警員已經被害
    人報案，且已知犯罪之人有犯罪嫌疑，並列為偵查對象，被告在警局初詢時，亦
    在規避刑責，均難認已符合自首要件，附此敘明。
四、原審以上訴人即被告甲○○罪證明確，適用刑法第二十八條、第五十六條、第一
    百九十六條第一項、第五十九條、第二百條，罰金罰鍰提高標準條例第一條前段
    之規定；審酌被告甲○○犯後坦承犯行頗知悔悟，與其生活狀況、智識程度、犯
    罪之動機、目的、手段、所生危害非鉅等一切情狀，量處有期徒刑壹年拾月，並
    敘明扣案如附表所示偽造之千元紙幣廿張，依刑法第二百條規定宣告沒收。經核
    認事用法並無不當，量刑亦屬妥適，上訴意旨空言指摘原判決不當，為無理由，
    應予駁回。
五、被告經合法傳喚，無正當理由不到庭，爰不待其陳述，逕行判決，合此敘明。
據上論結，應依刑事訴訟法第三百六十八條、第三百七十一條，判決如主文。
本案經檢察官王碧霞到庭執行職務。
中    華    民    國      九十三      年      三      月      二十五    日
                                  臺灣高等法院臺南分院刑事第四庭
                                      審判長法官  鄭    文    肅
                                            法官  陳    珍    如
                                            法官  高    明    發
右正本證明與原本無異。
如不服本判決，應於判決送達後十日內向本院提出上訴狀，其未敘述理由者並應於提
出上訴狀後十日內向本院補提理由書（應附繕本)。
                                      法院書記官  陳    淑    貞
中    華    民    國      九十三      年      三      月      二十六    日
附錄論罪法條：
刑法第一百九十六條第一項：
行使偽造、變造之通用貨幣、紙幣、銀行券，或意圖供行使之用而收集或交付於人者
，處三年以上十年以下有期徒刑，得併科五千元以下罰金。
附表：（面額新台幣）
┌──┬────┬───────────────┬───┬───────┐
│編號│ 面  額 │    偽    鈔    號    碼      │  張數│   備  註     │
├──┼────┼───────────────┼───┼───────┤
│一  │壹仟元  │ＥＭ７５７６５６ＥＵ          │壹張  │甲○○提出    │
├──┼────┼───────────────┼───┼───────┤
│二  │同右    │ＥＭ７５７６５６ＥＵ          │壹張  │劉明長提出    │
├──┼────┼───────────────┼───┼───────┤
│三  │同右    │ＥＭ７５７１１９ＥＵ│壹張  │              │
└──┴────┴───────────────┴───┴───────┘
┌──┬────┬───────────────┬───┬───────┐
│四  │同右    │ＥＭ７５５６９１ＥＵ          │壹張  │              │
├──┼────┼───────────────┼───┼───────┤
│五  │同右    │ＥＭ７５５６９９ＥＵ          │壹張  │              │
├──┼────┼───────────────┼───┼───────┤
│六  │同右    │ＬＸ７５７６７５ＥＵ          │貳張  │              │
├──┼────┼───────────────┼───┼───────┤
│七  │同右    │ＥＭ７６７６１５ＥＵ          │貳張  │              │
├──┼────┼───────────────┼───┼───────┤
│八  │同右    │ＥＭ７５７６１６ＥＵ          │壹張  │              │
├──┼────┼───────────────┼───┼───────┤
│九  │同右    │ＥＭ７５７６１１ＥＵ          │壹張  │              │
├──┼────┼───────────────┼───┼───────┤
│十  │同右    │ＥＭ６５７６１７ＥＵ          │壹張  │              │
├──┼────┼───────────────┼───┼───────┤
│十一  │同右    │ＬＸ７５５６５６ＥＵ          │壹張  │起訴書誤載貳張│
├──┼────┼───────────────┼───┼───────┤
│十二  │同右    │ＥＭ５７９６５７ＥＵ          │壹張  │              │
└──┴────┴───────────────┴───┴───────┘
┌──┬────┬───────────────┬───┬───────┐
│十三  │同右    │ＬＸ７５５６７６ＥＵ          │壹張  │              │
├──┼────┼───────────────┼───┼───────┤
│十四  │同右    │ＬＸ７６７１５５ＥＵ          │壹張  │              │
├──┼────┼───────────────┼───┼───────┤
│十五  │同右    │ＥＭ６５７６１５ＥＵ          │壹張  │              │
├──┼────┼───────────────┼───┼───────┤
│十六  │同右    │ＬＸ７５５６５１ＥＵ          │壹張  │              │
├──┼────┼───────────────┼───┼───────┤
│十七  │同右    │ＬＸ７５５６５７ＥＵ          │貳張  │              │
├──┴────┴───────────────┴───┴───────┤
│共計扣案偽造之壹仟元之通用紙鈔貳拾張，總計貳萬元。                    │
└───────────────────────────────────┘
